【裁判字號】    94,訴,1638
【裁判日期】    950606
【裁判案由】    違反洗錢防制法等
【裁判全文】
臺灣臺南地方法院刑事判決              94年度訴字第1638號
公  訴  人  臺灣臺南地方法院檢察署檢察官
被      告  甲○○原名黃峰隆.
上列被告因違反洗錢防制法等案件，經檢察官提起公訴（94年度
偵緝字第1265號），本院判決如下：
    主  文
甲○○幫助意圖為自己不法之所有，以詐術使人將本人之物交付
，處有期徒刑肆月，如易科罰金，以佰元折算壹日
    事  實
一、甲○○（原名黃峰隆）雖預見提供自己所有之金融帳戶存摺
    、印章、金融卡暨密碼予他人使用，他人有可能利用其帳戶
    遂行犯罪行為，以避免暴露真實身分遭警查緝等情，竟仍基
    於縱若有人以其帳戶遂行詐欺取財犯行，亦不違反其本意之
    幫助犯意，於民國九十四年四月間某日，在不詳地點，將其
    所有在臺南縣七股鄉七股郵局（下稱七股郵局）所開立局號
    0000000號、帳號0000000號帳戶之存摺、印
    章、金融卡交付予姓名不詳自稱「陳佩君」之成年女子，並
    告知金融卡密碼。詎「陳佩君」即意圖為自己不法所有，基
    於詐欺取財之犯意，於九十四年五月十七日撥打電話予乙○
    ○，佯稱係「元康液晶電視公司」員工，通知乙○○業已抽
    中三獎港幣三十萬元，並接續於同年月十八日撥打電話予乙
    ○○，佯稱須先支付新臺幣（下同）六萬五千零八十元，始
    得領取獎金，又接續於同年月十九日撥打電話予乙○○，佯
    稱已為乙○○墊付三萬元，僅需再匯款三萬五千零八十元即
    可領取獎金，致乙○○因此陷於錯誤，而依其指示至桃園縣
    觀音鄉觀音郵局匯款三萬五千零八十元至甲○○之上揭帳戶
    內。嗣因乙○○發覺有異報警處理，始為警循線查悉上情。
二、案經臺南縣警察局佳里分局報請臺灣臺南地方法院檢察署檢
    察官偵查起訴。
    理  由
一、訊據被告甲○○固坦承七股郵局之局號0000000號、
    帳號0000000號帳戶確實係伊所有等情不諱，惟矢口
    否認有何幫助詐欺取財犯行，辯稱：上揭帳戶之存摺、印章
    、金融卡已於九十四年三、四月左右在臺南縣佳里鎮遺失，
    當時有友人要匯款予伊，伊因上揭帳戶久未使用，故拿金融
    卡至郵局測試可否提款，並將前揭物品連同身分證放在機車
    置物箱內而全部遺失，伊發現遺失後，並未向郵局掛失，亦
    未報警處理，伊不曾將金融卡密碼告知他人云云。經查：
  (一)七股郵局之局號0000000號、帳號0000000號
    帳戶確係被告所有，業據被告自承無訛，而有關於證人即被
    害人乙○○遭詐騙之過程，亦經證人乙○○於警詢中證述綦
    詳，此外，尚有郵政國內匯款執據、中華郵政股份有限公司
    九十四年十二月五日儲字第０九四０七二一二九一號函文所
    附客戶基本資料、客戶歷史交易清單、九十四年五月十九日
    雲林縣斗六市○○路郵局提領監視錄影照片在卷可稽，觀諸
    卷附被告上揭帳戶之客戶歷史交易清單中，於九十四年五月
    十九日確有存入三萬五千零八十元之交易紀錄，且於同日隨
    即有以金融卡提領三萬五千元之交易紀錄。
  (二)被告雖以前辭置辯，惟近年來，社會上利用人頭帳戶遂行詐
    欺取財犯行之情形層出不窮，大眾傳播媒體早已廣泛報導，
    相關政府機關亦多所宣導，而為國人所共知之事實，以被告
    二十餘歲之年齡及社會生活經驗，當知金融帳戶攸關個人信
    用及隱私，實應妥善保管自己所有之存摺、印章、金融卡及
    身分證，以避免遭人盜用供作犯罪工具，然被告竟供稱係將
    前揭重要物品集中存放於機車置物箱內，且於發現遭竊後未
    曾報案亦未掛失止付，完全置之不理，所辯顯與常情有悖。
    況衡諸一般人提領存款之方式，多係以持金融卡直接操作自
    動櫃員機或至金融機構以存摺加印章，擇一方式提領，然被
    告竟供稱係同時攜帶存摺、印章及金融卡外出測試可否提款
    ，所辯亦與常情不符。再者，被告雖自稱未曾將金融卡密碼
    告知他人云云，然金融卡密碼本屬個人私密，若非刻意洩漏
    ，他人實無從得知。依卷附被告上揭帳戶之客戶歷史交易清
    單中，於九十四年四月二十九日載有以語音系統更換密碼之
    紀錄，倘非知悉原金融卡密碼，實無從為更換密碼之舉，此
    乃公眾周知之事實，而對證人乙○○施行詐術之「陳佩君」
    倘不知金融卡密碼，即無從利用金融卡提領其詐騙所得，其
    既以電話指示匯款帳號而著手為詐欺取財之犯行，堪信對其
    得以正確密碼提領犯罪所得一事已有十足把握，且對上揭帳
    戶不致因遭掛失止付而無法提領一事已有十分確信，始著手
    為之。
  (三)綜上所述，堪認被告前揭所辯均係卸責之詞，不足採信。本
    案事證明確，被告犯行堪以認定，應依法論科。
三、查該姓名不詳自稱「陳佩君」之成年女子所為係犯刑法第三
    百三十九條第一項之詐欺取財罪，而被告係以幫助之犯意，
    為構成要件以外之行為，為幫助犯，故核被告所為，係犯刑
    法第三十條第一項前段、第三百三十九條第一項之幫助詐欺
    取財罪。又公訴人並無任何證據足資證明「陳佩君」確係恃
    詐欺取財維生，而以之為常業，亦無任何證據足以證明被告
    確實明知其所幫助之對象係一常業詐欺集團，是公訴意旨認
    被告所為係犯刑法第三十條第一項、第三百四十條之幫助常
    業詐欺取財罪嫌乙節，容有未洽，惟社會基本事實即幫助詐
    欺取財之基本事實仍屬相同，起訴法條應予變更，本院業已
    依法踐行罪名告知。又被告係幫助犯，應依刑法第三十條第
    二項之規定，按正犯之刑減輕之。爰審酌被告雖無前科，有
    臺灣高等法院被告前案紀錄表在卷足憑，教育程度僅國中畢
    業，惟犯後毫無悔意，態度欠佳，且其行為足以破壞社會治
    安及妨礙金融秩序，並增加犯罪查緝之困難等一切情狀，量
    處如主文所示之刑，並諭知易科罰金之折算標準，以資懲儆
    。至上揭七股郵局帳戶之存摺、印章及金融卡，雖係被告所
    有供犯本罪所用之物，惟未經扣案，且無證據證明尚屬存在
    ，為避免將來執行困難，爰不為沒收之諭知，併此敘明。
四、公訴意旨另以：被告所為如事實欄所載犯行，尚構成洗錢防
    制法第九條第二項之洗錢罪嫌云云。惟按洗錢行為係指行為
    人為掩飾或隱匿因自己重大犯罪所得財物或財產上利益（洗
    錢防制法第二條第一款），或行為人為掩飾、收受、搬運、
    寄藏、故買或牙保他人因重大犯罪所得財物或財產上利益（
    同法第二條第二款）。是洗錢防制法之制定，旨在規範特定
    重大犯罪（詳該法第三條規定）不法所得之資金或財產，藉
    由洗錢行為，諸如經由各種金融機構或其他交易管道，轉換
    為合法來源之資金或財產，以切斷資金與當初犯罪行為之關
    連性，俾便於隱匿其犯罪行為或該資金不法來源或本質，以
    逃避追訴、處罰。而洗錢防制法之制定背景，主要係針對預
    防鉅額贓款，經由洗錢行為轉變為合法來源，造成資金流向
    中斷，使偵查機關無法藉由資金流向，追查不法前行為之犯
    罪行為人。足見其所保護之法益為國家對特定重大犯罪之追
    訴及處罰，此觀該法第一條已明定：「為防制洗錢，追查犯
    罪，特制定本法」，而對不法之前行為所侵害之一般法益，
    因已有該當各行為之構成要件加以保護，自非該法之立法目
    的甚明。又該法第二條第一款之洗錢行為，除利用不知情之
    合法管道（如金融機構）所為之典型行為外，固尚有其他掩
    飾、藏匿犯特定重大犯罪所得財產或利益之行為，但仍須有
    旨在避免追訴、處罰而使其所得財物或利益之來源合法化，
    或改變該財物或利益之本質之犯意，始克相當（最高法院九
    十二年度臺上字第三六三九號判決意旨參照）。本件被告係
    以自己所有之金融帳戶供姓名不詳自稱「陳佩君」之犯罪行
    為人提領被害人所匯款項之用，目的在順利取得贓款，逃避
    警方或被害人追查，並無使該贓款來源合法化或改變該財物
    或利益性質之作用，核與洗錢防制法之規範目的有間，尚難
    論以洗錢罪。此外，復查無其他證據足以證明被告涉有此部
    分犯行，本應為無罪之諭知，而公訴意旨雖未載明被告所犯
    幫助詐欺罪與所涉洗錢罪嫌間之關係，惟此部分業經蒞庭檢
    察官於本院審理中當庭表明係牽連犯之關係，是公訴意旨既
    認此部分犯行與前揭論罪科刑部分具有牽連犯之裁判上一罪
    關係，爰不另為無罪諭知，附此敘明。
據上論斷，應依刑事訴訟法第二百九十九條第一項前段、第三百
條，刑法第三十條第一項前段、第三百三十九條第一項、第三十
條第二項、第四十一條第一項前段，罰金罰鍰提高標準條例第一
條前段、第二條，判決如主文。
本案經檢察官丙○○到庭執行職務。
中    華    民    國    95    年    6     月    6     日
                  刑事第一庭  審判長法  官  沈揚仁
                                    法  官  洪榮家
                                    法  官  張婷妮
以上正本證明與原本無異。
如不服本判決，應於收受送達後10日內向本院提出上訴書狀（應
附繕本）。
                                    書記官  陳姿利
中    華    民    國    95    年    6     月    6     日
附錄本案論罪科刑法條
中華民國刑法第三百三十九條第一項
意圖為自己或第三人不法之所有，以詐術使人將本人或第三人之
物交付者，處五年以下有期徒刑、拘役或科或併科一千元以下罰
金。


司法院資訊處製作；財團法人民間司法改革基金會備份。
